【裁判字號】    97,上訴,884
【裁判日期】    970530
【裁判案由】    妨害自由
【裁判全文】
臺灣高等法院高雄分院刑事判決         97年度上訴字第884號
上  訴  人  臺灣高雄地方法院檢察署檢察官
被      告  甲○○
                    現於國防部臺南監獄
上列上訴人因被告妨害自由案件，不服臺灣高雄地方法院97年度
審訴字第875 號中華民國97年4 月2 日第一審判決（起訴案號：
臺灣高雄地方法院檢察署96年度偵字第35466 號），提起上訴，
本院判決如下：
    主  文
上訴駁回。
    理  由
一、公訴意旨略以：被告甲○○於民國96年8 月11日12時許，至
    臺中市○○區○○街16巷4 號2 樓「風雲書坊」觀看漫畫，
    於同日23時許，因見該「風雲書坊」之店員00000000( 姓名
    年籍均詳卷，下稱甲女)將 下班離去，竟基於以非法方法剝
    奪人之行動自由之犯意，先行至臺中市○○區○○街之便利
    商店購買膠帶1 卷，再返回上開風雲書坊漫畫店門口，見甲
    女正準備關門離去時，竟取出其自備之藍波刀1 把，先抵住
    甲女之腹部並脅迫甲女進入該風雲書坊店內後，又強迫甲女
    關閉該風雲書坊內之總電源，並同時將該書店之門鎖反鎖，
    並將其購得之膠帶綑綁甲女之手腳並封住甲女之嘴巴，不讓
    甲女呼叫及離開現場，以此強暴、脅迫方式剝奪甲女之行動
    自由，因認被告甲○○涉犯刑法第302 條第1 項剝奪他人行
    動自由罪嫌。
二、按無管轄權之案件，應諭知管轄錯誤之判決，並同時諭知移
    送於管轄法院，且得不經言詞辯論為之，刑事訴訟法第304
    條、第307 條分別定有明文。次按案件由犯罪地或被告之住
    所、居所或所在地之法院管轄，刑事訴訟法第5 條第1 項亦
    有明文。而此管轄恆定原則，係以「起訴時」為準，即以案
    件繫屬法院之日為據；又此所謂被告所在地，係指被告起訴
    時之所在地而言。
三、經查，本件被告之住所係在臺中市○區○○街220 號2 樓之
    1 ，有被告之戶政資料查詢結果附卷可稽；又本案係於97年
    3 月26日繫屬原審法院，有該院收文戳章為憑，而依卷附臺
    灣高等法院被告前案紀錄表所示，被告於97年3 月7 日自國
    防部南部地方軍事法院檢察署看守所移監至非原審法院轄區
    內之臺灣臺南軍事監獄執行，於案件繫屬原審時尚於臺南軍
    事監獄執行；另本件被告之犯罪地係在臺中市，從而，被告
    住所地、所在地及犯罪地均非在原審法院管轄之高雄縣市，
    尚難認原審有管轄權，揆諸首揭說明，檢察官向原審法院提
    起公訴，即有未合。
四、原審因而不經言詞辯論，逕為諭知管轄錯誤，並同時諭知移
    送於有管轄權之臺灣臺中地方法院，經核尚無不合，檢察官
    上訴意旨，指摘原判決不當，為無理由，應予駁回，並不經
    言詞辯論為之。
據上論斷，應依刑事訴訟法第368 條、第372條，判決如主文。
中    華    民    國    97    年    5     月    30    日
                  刑事第三庭    審判長法  官  周賢銳
                                      法  官  黃仁松
                                      法  官  黃憲文
以上正本證明與原本無異。
如不服本判決應於收受本判決後10日內向本院提出上訴書狀，其
未敘述上訴理由者，並得於提起上訴後10日內向本院補提理由書
狀（均須按他造當事人之人數附繕本）「切勿逕送上級法院」。
中    華    民    國    97    年    5     月    30    日
                                      書記官  施耀程


司法院資訊處製作；財團法人民間司法改革基金會備份。
